臺灣臺中地方法院刑事判決　　　　　　　　　　　　九十三年度訴字第一五七三號
　　公　訴　人　臺灣臺中地方法院檢察署檢察官
　　被　　　告　乙○○
右列被告因偽造文書案件，經檢察官提起公訴（九十三年度偵緝字第三０八號），本
院判決如左：
    主  文
乙○○共同行使偽造私文書，足以生損害於公眾及他人，累犯，處有期徒刑肆月，如
易科罰金，以佰元折算壹日。如附表所示之診斷證明書及巴氏量表上「財團法人私
立中國醫藥學院附設醫院診斷證明章」印文共枚、「醫師呂明桂４２９７」印文共
貳拾貳枚、「林正介診斷書用章」印文壹枚及偽造上開印文所使用之印章顆均沒收
。
    事  實
一、乙○○有賭博、違反建築法、妨害自由、竊盜等前科，其中於民國（下同）八十
    九年間因妨害自由案件，經本院判處有期徒刑六月確定，於九十年六月二十日易
    科罰金執行完畢（本件已構成累犯）。其明知其母賴蕭月玉身體狀況良好，並無
    行動困難、長期臥床之事，不符行政院勞工委員會（下稱勞委會）所訂頒申請家
    庭外籍監護工之規定，亦無申請外籍監護工之必要，竟與甲○○（通緝中）基於
    行使偽造私文書之犯意聯絡，由乙○○於九十一年七月二十二日前某日，提供賴
    蕭月玉之身分年籍予甲○○，甲○○則於九十一年七月二十二日以不詳時地取得
    之偽刻印文為「財團法人私立中國醫藥學院附設醫院診斷證明章」、「醫師呂明
    桂４２９７」及「林正介診斷書用章」之印章，共蓋印三枚、二十二枚（起訴書
    誤載為二枚及二十枚）及一枚於如附表所示之「雇主申請聘僱家庭外籍監護工專
    用診斷證明書」（下稱附表之診斷證明書）及所附之巴氏量表，而偽造如附表所
    示，由財團法人私立中國醫藥學院附設醫院（下稱中國醫藥學院附設醫院）、院
    長林正介、神經內科醫師呂明桂所出具賴蕭月玉於九十一年七月二十二日應診罹
    「高血壓、雙膝退化性關節炎、脊椎損傷。病患因上述疾病，行動困難，長期臥
    床，須專人二十四小時照料」之不實內容之附表診斷證明書，及由呂明桂醫師出
    具，上載賴蕭月玉「（進食）無法自行取食或耗費時間過長；（輪椅間與床位間
    之移動）需別人幫忙方可坐起來或需別人幫忙方可移位；（個人衛生）需要別人
    幫忙；（上廁所）需他人幫忙；（洗澡）需別人幫忙；（行走於平地上）需別人
    幫忙；（穿脫衣）需別人幫忙；（大便控制）需別人處理、挖大便；（小便控制
    ）需別人處理」之內容不實符合申請外籍勞工標準之總分零分之巴氏量表後，再
    由甲○○以乙○○為僱主，為乙○○代填雇主聘僱外籍勞工申請表，且委託不知
    情之隆昌人力仲介有限公司（下稱隆昌公司）人員陳志銘於九十一年八月二十日
    持上開內容不實之附表之診斷證明書及巴氏量表，向勞委會申請聘僱家庭外籍監
    護工，而行使之，足生損害於中國醫藥學院附設醫院、醫師呂明桂、院長林正介
    及行政院勞工委員會對管理外籍監護工申請之正確性。嗣勞委會受理申請後，經
    向中國醫醫藥學院附設醫院函查得知本件診斷證明書非該醫院所開具，而查悉上
    情。
二、案經行政院勞工委員會告發後由臺灣臺中地方法院檢察署檢察官偵查起訴。
    理  由
一、訊據被告乙○○對其母賴蕭月玉身體狀況良好之事固不否認，惟矢口否認右揭行
    使偽造私文書犯行，辯稱：我是拜託朋友去辦理信用卡，證件交給紀仔。甲○○
    是紀仔介紹給我認識，甲○○從紀仔那裡知道我母親是賴蕭月玉。沒有提供賴蕭
    月玉的年籍資料予甲○○。甲○○可以從我的身分證證件資料去戶政機關查詢。
    沒有委託甲○○申請外籍勞工，也不知甲○○有偽造診斷證明書。甲○○本來告
    訴我他叫林國安。因為我祖母臥床，我只有向甲○○詢問申請外籍勞工的條件及
    一個月的費用云云。然查：
（一）本件由中國醫藥學院附設醫院出具之賴蕭月玉如附表之診斷證明書及巴氏量表
      確係偽造，該診斷證明書所載之賴蕭月玉罹「高血壓、雙膝退化性關節炎、脊
      椎損傷。病患因上述疾病，行動困難，長期臥床，須專人二十四小時照料」之
      內容，及巴氏量表載賴蕭月玉「（進食）無法自行取食或耗費時間過長；（輪
      椅間與床位間之移動）需別人幫忙方可坐起來或需別人幫忙方可移位；（個人
      衛生）需要別人幫忙；（上廁所）需他人幫忙；（洗澡）需別人幫忙；（行走
      於平地上）需別人幫忙；（穿脫衣）需別人幫忙；（大便控制）需別人處理、
      挖大便；（小便控制）需別人處理」總分為零分之內容，均屬不實等情，業據
      被告對賴蕭月玉身體狀況良好，並無行動困難、長期臥床之事，及上開診斷證
      明書內容不實等情自承在卷（本院卷第二二、二四頁），再證人賴蕭月玉於偵
      訊出庭時，其身體狀況良好，並無附表之診斷證明書及巴氏量表所載內容之情
      形，亦有出庭相片二張可佐。且附表之診斷證明書確非中國醫藥學院附設醫院
      、呂明桂醫師及林正介院長所開具，賴蕭月玉於九十一年七月二十二日雖有至
      中國醫藥學院呂明桂醫師處就診，且有申請開立診斷證明書，但未開立外勞申
      請診斷書等情，亦有中國醫藥學院附設醫院九十一年十二月十七日院歷字第九
      一一二三九二八號函及中國醫藥學院附設醫院九十三年八月六日院歷字第九三
      ０八二七五四號函檢附之呂明桂醫師出具之證明書及賴蕭月玉之初診病歷紀錄
      可佐（本院卷第二八至三十頁），本件如附表之診斷證明書及巴氏量表，及其
      上如附表所示之「財團法人私立中國醫藥學院附設醫院診斷證明章」、「醫師
      呂明桂４２９７」及「林正介診斷書用章」之印文，均係偽造，亦足認定。
（二）次查，本件係甲○○委由不知情之隆昌公司人員陳志銘代為持本件雇主聘僱外
      籍勞工申請表及本件診斷證明書及巴氏量表向勞委會提出申請等情，亦據證人
      陳志銘於偵訊陳明在卷（偵緝卷第二十頁）。再查，附表之診斷證明書及巴氏
      量表應係被告與甲○○基於犯意聯絡而偽造並交付陳志銘行使之事實，此可由
      附表之診斷證明書所記載之應診時間為九十一年七月二十二日，有附表之診斷
      證明書在卷可佐（他卷第十三頁）；而賴蕭月玉於九十一年七月二十二日確有
      前往中國醫藥學院附設醫院神經科就醫，並經呂明桂醫師診斷後，開立載明兵
      役訴訟無效之診斷證明書，並非開立附表之診斷證明書即雇主申請聘僱家庭外
      籍監護工專用診斷證明書等情，有中國醫藥學院附設醫院出具之賴蕭月玉初診
      病歷記錄在卷可佐（本院卷第三十頁），則倘非極親近賴蕭月玉之人提供上開
      病歷就診資料之日期，衡請委託隆昌公司辦理本件外勞申請之甲○○，豈可能
      偽造本件診斷證明書之賴蕭月玉之應診日期、就診醫院及診斷醫師，竟與客觀
      上賴蕭月玉確有就診之日期、醫院及醫師名稱悉相符合；再由附表之診斷證明
      書上賴蕭月玉之出生日期、身分證字號及現居地址，及本件雇主聘僱外籍勞工
      申請書上雇主姓名乙○○之出生日期、身分證字號及戶籍地址，均與事實相符
      ，亦有附表之診斷證明書、本件雇主聘僱外籍勞工申請書及賴蕭月玉、被告乙
      ○○出庭應訊時核對之年籍資料可證；又被告對其與甲○○係屬相識亦不否認
      ，再被告於偵訊供稱：林國安說認識仲介的人，可以幫我介紹引進外勞的事情
      ，並向我介紹外勞之細節、費用等，當時說好等全部辦好才付款等語（偵緝卷
      第十五頁），且於本院供稱：甲○○本來說他叫林國安等語，雖其一再否認有
      委請甲○○申請本件外籍監護工，然參諸上情，本件應係被告提供自己及母親
      賴蕭月玉之年籍資料，並提供賴蕭月玉至中國醫藥學院附設醫院就診日期、診
      斷醫師等資料予相識之甲○○辦理本件外籍勞工之申請；再申請外籍監護工須
      由醫院及醫師出具診斷證明，證明受照顧人之身體狀況符合勞委會所訂頒申請
      家庭監護工之規定，亦為公眾周知之事，被告亦於偵訊及本院自承有向甲○○
      詢問申請外籍監護工之條件等情，則被告明知賴蕭月玉身體狀況良好，猶同意
      委由甲○○以自己名義為賴蕭月玉申請外籍監護工，其對甲○○所提出之該申
      請所須之賴蕭月玉如附表之診斷證明書、巴氏量表必係偽造，亦應為被告所明
      知，是被告與委由隆昌公司提出本件偽造診斷證明書及巴氏量表之甲○○間，
      有犯意聯絡及行為分擔亦明。
（三）被告於偵訊辯稱：林國安約我在中國醫藥學院見面。我問他要如何申請外勞，
      我只是口頭上詢問他申請的相關程序，並沒有告訴他我媽媽的身分相關資料云
      云（偵緝卷第八四頁），於本院再辯稱：未委託甲○○申請外籍勞工，因我祖
      母臥床，我只有向甲○○詢問申請外籍勞工的條件及一個月的費用，甲○○說
      要申請人的資料，一個月一萬六千八百元左右。我祖母叫賴孫罔，但我沒有告
      訴甲○○我祖母的名字云云，惟查，倘其未委託甲○○辦理本件外籍監護工之
      申請，甲○○如何取得被告、賴蕭月玉之出生日期、身分證號碼及戶籍地址，
      且如何取得賴蕭月玉曾於九十一年七月二十二日至中國醫藥學院附設醫院呂明
      桂醫師處就診及曾開立診斷證明書之紀錄？是被告所辯顯非可採。事證明確，
      被告右揭犯行堪予認定。
二、核被告所為，係犯刑法第二百十六條、第二百十條之行使偽造私文書罪。被告與
    甲○○二人就本件行使偽造私文書部分有犯意聯絡及行為分擔，均為共同正犯。
    被告二人就行使偽造附表之診斷證明書及巴氏量表，係利用不知情之隆昌公司陳
    志銘持之行使，為間接正犯。再被告偽造印文於附表之診斷證明書及巴氏量表上
    ，以偽造附表之診斷證明書及巴氏量表，並持之行使，該偽造印文為偽造私文書
    之階段行為，不另論罪，又偽造私文書之低度行為，應為其行使偽造私文書之高
    度行為所吸收，均不另論罪。爰審酌被告行使本件不實之本件診斷證明書及巴氏
    量表以申請外籍監護工，有損我國勞工權益，又業已為勞委會發覺而未引進外籍
    勞工，再考其犯罪之方法、手段及犯後態度等一切情狀，量處如主文所示之刑，
    並諭知易科罰金之折算標準。
三、如附表所示之診斷證明書及巴氏量表上（九十二年度他字第五三五號卷第十三至
    十五頁係屬影本）之「財團法人私立中國醫藥學院附設醫院診斷證明章」印文共
    三枚、「醫師呂明桂４２９７」印文共二十二枚、「林正介診斷書用章」一枚，
    均屬偽造之印文，爰依刑法第二百十九條之規定宣告沒收；至於上開印文之印章
    各一顆，亦係偽造，雖未扣案，惟無積極證據證明業已滅失，爰依刑法第二百十
    九條之規定宣告沒收；又本件偽造如附表之診斷證明書、巴氏量表，雖係被告行
    使偽造私文書犯行所用之物，惟上開文書既已送交勞委會，已非被告所有之物，
    自不予宣告沒收。
據上論斷，應依刑事訴訟法第二百九十九條第一項前段，刑法第二十八條、第二百十
六條、第二百十條、第四十七條、第四十一條第一項前段、第二百十九條，罰金罰鍰
提高標準條例第二條，判決如主文。
中      華      民      國    九十三    年      九      月    二十九    日
                                        臺灣臺中地方法院刑事第十庭
                                            審判長法官  郭  瑞  祥
                                                  法官  江  奇  峰
                                                  法官  黃  家  慧
右正本證明與原本無異。
如不服本判決，應於判決送達後十日內向本院提出上訴狀，上訴於臺灣高等法院臺中
分院( 須附繕本 )。
                                                 書記官
中      華      民      國    九十三    年      九      月    二十九    日
附論罪科刑法條
刑法第二百十六條
行使第二百十條至第二百十五條之文書者，依偽造、變造文書或登載不實事項或使登
載不實事項之規定處斷。
刑法第二百十條
偽造、變造私文書，足以生損害於公眾或他人者，處五年以下有期徒刑。
附表內容：
編號  文件名稱                             其上偽造               數量
一  賴蕭月玉於九十一年七月二十二日    「財團法人私立中國醫藥學院 一枚
    中國醫藥學院應診之雇主申請聘僱      附設醫院診斷證明章」印文
    家庭外籍監護工專用診斷證明書      「醫師呂明桂４２９７」印文    八枚
                                      「林正介診斷書用章」印文      一枚
二  上開文件後附之巴氏量表            「財團法人私立中國醫藥學院    二枚
                                        附設醫院診斷證明章」印文
                                      「醫師呂明桂４２９７」印文    十四枚
